【裁判字號】    98,訴,73
【裁判日期】    980730
【裁判案由】    違反藥事法
【裁判全文】
臺灣臺北地方法院刑事判決                98年度訴字第73號
公  訴  人  臺灣臺北地方法院檢察署檢察官
被      告  甲○○
            乙○○
共      同
選任辯護人  刑越律師
上列被告因違反藥事法等案件，經檢察官提起公訴（97年度偵字
第15045 號、第23050 號、第25259 號），被告於準備程序進行
中為有罪之陳述，經本院合議庭裁定由受命法官獨任進行簡式審
判程序後，本院判決如下：
    主  文
甲○○共同明知為偽藥而販賣，處期徒刑陸月。扣案之「LOSEC
」偽藥貳拾陸盒（含包裝紙盒、塑膠瓶、說明書、藥品）、「
CIALIS」偽藥肆盒（包裝紙盒、鋁箔裝紙、說明書、藥品），均
沒收。
乙○○共同明知為偽藥而販賣，處有期徒刑伍月。緩刑貳年。扣
案之「LOSEC」偽藥貳拾陸盒（含包裝紙盒、塑膠瓶、說明書、
藥品）、「CIALIS」偽藥肆盒（包裝紙盒、鋁箔裝紙、說明書、
藥品），均沒收。
    事  實
一、甲○○與乙○○為姊妹關係，而甲○○係址設臺北市中山區
    ○○○路2 段93巷23號「振昌藥粧」店之負責人，乙○○則
    受甲○○之雇用為該店之員工。甲○○與乙○○均明知「LO
    SEC（阿斯特拉樂酸克）」、「CIALIS（犀利士）」等膜衣
    錠藥品，分別係瑞典商阿斯特捷利康有限公司（下稱阿斯
    特捷利康公司）、美商禮來有限公司（下稱禮來公司）所生
    產之藥品，並經申請註冊核准及取得商標專用權（商標註冊
    號數：878203號、812546號、825498號、987242號），指定
    使用於各種西藥商品，現均仍在商標專用期間內，且明知向
    真實、姓名年籍不詳之成年人士分別取得之「LOSE C」、「
    CIALIS」藥品，均係未得商標專用權人瑞典商阿斯特捷利康
    公司、美商禮來公司核准授權製造，而於同一商品，使用相
    同於上述商標專用權人註冊商標圖樣之「LOSEC」、「CIALI
    S」偽藥，且係冒用上開商標專用權人名義，在外包裝盒（
    包含盒裝、瓶裝及鋁箔）上標示公司、商標名稱、圖樣、標
    籤而偽造準私文書，及內均含冒用典商阿斯特捷利康公司、
    美商禮來公司製作藥品說明書而屬偽造私文書。甲○○、乙
    ○○2人竟基於意圖營利販賣上開仿冒商標之偽藥商品之犯
    意及行使偽造私文書之犯意，於97年2月19日、97年5月29
    日起將向姓名、年籍不詳之成年人士各買入「LOSEC 」（每
    盒有1 紙盒，1 塑膠瓶，每瓶內裝14顆藥錠，均有說明書（
    即仿單）1 份），「CIALIS」偽藥（每盒有1 紙盒，內有2
    片鋁箔包裝片，每片內裝2 顆藥錠，均有說明書1 份）分別
    置放於「振昌藥粧」店展示架上，並以「LOSEC 」偽藥每盒
    新臺幣（下同）800 元、「CIALIS」偽藥每盒1,800 元之價
    格販賣他人牟利。嗣於97年2 月19日，阿斯特捷利康公司接
    獲檢舉乃委由趙俊堯前往上開「振昌藥粧」店佯稱買受「
    LOSEC 」藥品，乙○○即自該店置放藥品之展示架上取出上
    開瓶裝「LOSEC 」偽藥1 盒，以800 元之價格，將上述「
    LOSEC 」偽藥販售予趙俊堯，而行使上開仿冒之「LOSEC 」
    藥品包裝盒及瓶身上偽造阿斯特捷利康公司、商標名稱及圖
    樣、標籤之準私文書及偽造之藥品說明書私文書，足以生損
    害於阿斯特捷利康公司；另於97年5 月29日，美商禮來有限
    公司接獲檢舉委由人員前往上開「振昌藥粧」店佯稱買受「
    CIALIS」藥品，乙○○即自該店置放藥品之展示架上取出鋁
    箔裝「CIALIS」偽藥1 盒（未扣案），以1,800 元之價格，
    將上述「CIALIS」偽藥販售予該人員，而行使上開仿冒之「
    CIALIS」藥品包裝盒及鋁箔裝上偽造美商禮來有限公司、商
    標名稱及圖樣、標籤之準私文書及偽造之藥品說明書私文書
    ，足以生損害於，美商禮來有限公司。阿斯特捷利康公司、
    美商禮來有限公司分別鑑定買入之上開藥品後，認係偽藥涉
    及犯罪，報警處理，警員先於97年6 月23日13時40分許持本
    院核發之搜索票前往上開「振昌藥粧」店執行搜索，並當場
    扣得「LOSEC 」偽藥25盒及趙俊堯所購得之上開「LOSE C
    」偽藥1 盒（共計364 顆藥錠）；另於97年8 月19日再持本
    院核發之搜索票前往上開店內執行搜索，亦當場扣得「CIAL
    IS」偽藥4 盒（原扣得13顆，經送請鑑驗，用罄1 顆，餘12
    顆藥錠）。
二、案經阿斯特捷利康公司訴由臺北市政府警察局萬華分局、禮
    來公司訴由內政府警政署保安警察第二總隊第一大隊中隊報
    請臺灣臺北地方法院檢察署檢察官偵查起訴。
    理  由
一、按刑事訴訟法第273 條之1 規定除被告所犯為死刑、無期徒
    刑、最輕本刑為3 年以上有期徒刑之罪、或高等法院管轄第
    一審案件者外，於審判期日前之程序進行中，被告先就被訴
    事實為有罪之陳述時，審判長得告知被告簡式審判程序之旨
    ，並聽取當事人、代理人、辯護人及輔佐人之意見後，裁定
    進行簡式審判程序。經查，本件被告甲○○、乙○○被訴違
    反藥事法等乙案，非前開不得進行簡式審判程序之案件，經
    被告於本院行準備程序時就訴事實為有罪之陳述，且經法官
    告知被告簡式審判程序之旨，聽取被告、檢察官及辯護人之
    意見後，爰依上開刑事訴訟法第273條之1之規定，裁定改依
    簡式審判程序審判之，合先敘明。
二、上揭犯罪事實，業據被告甲○○、乙○○於本院行準備程序
    時均坦承不諱（見本院98年7月16日準備程序筆錄第2頁），
    核與告訴代理人丙○○、劉騰遠、證人趙俊堯於警詢中及偵
    查中之證述相符，並有授權書1 份、經濟部中央標準局商標
    註冊證、經濟部智慧財產局商標資料檢索服務資料、振昌藥
    局名片、免用統一發票收據、阿斯特捷利康公司鑑定報告、
    照片、行政院衛生署97年8 月7 日衛署藥字第0970035466號
    函、阿斯特捷利康公司鑑定書、美商禮來有限公司調查員證
    詞陳述書、經濟部智慧財產局商標註冊證、商標資料檢索服
    務資料、振昌藥粧店名片、免用統一發票收據、行政院衛生
    署98年6月24日衛署藥字第0980015582號函各1份，及扣案「
    LOSEC 」偽藥26盒（共計364 顆藥錠）、「CIALIS」偽藥4
    盒（原扣得13顆，經送請鑑驗，用罄1 顆，餘12顆藥錠）在
    卷可稽，足認被告2 人前開自白與事實相符。從而，本件事
    證明確，被告前揭犯行，堪以認定，應依法論科。
三、核被告甲○○、乙○○所為，均係犯藥事法第83條第1 項之
    販賣偽藥罪及商標法第82條之販賣仿冒商標商品罪。又藥品
    說明書係用以說明該藥品之主治效能及服用方法，屬於私文
    書之一種，被告甲○○、乙○○均明知上開藥品說明書，係
    冒用上開商標專用權人名義而偽造之私文書，仍加以販賣行
    使，係犯刑法第216 條、第210 條之行使偽造私文書罪。再
    按在紙上或物品上之文字、符號、圖畫、照像，依習慣或特
    約，足以為表示其用意之證明者，依刑法第220 條第1 項規
    定，應以文書論。查阿斯特捷利康公司、美商禮來有限公司
    之英文名稱、商標圖樣及標籤，係該等公司表示其用意之證
    明，自屬刑法第220 條第1 項之準私文書，被告甲○○、乙
    ○○販售之仿冒藥品，外包裝盒（盒裝、瓶裝及鋁箔裝）均
    有標示公司及商標名稱、圖樣、標籤，則其仍有主張該等公
    司及商標之意思內容，至為灼然，係均犯刑法第216條、第
    220 條第1項、第210條之行使偽造準私文書罪。又被告2人
    販賣上開藥品，係一行為同時販賣偽藥、販賣仿冒商標商品
    罪及行使偽造私文書（藥品說明書部分）、行使偽造準私文
    書（公司、商標之名稱、圖樣及標籤部分），而觸犯數罪名
    之想像競合犯，應從一重之販賣偽藥罪論處，公訴人起訴雖
    未就上開行使偽造私文書、行使偽造準私文書部分起訴，惟
    該部分事實與已起訴部分，有想像競合犯之裁判上一罪之關
    係，為起訴效力所及，基於審判不可分原則，本院自應併予
    審判。再按刑事法若干犯罪行為態樣，本質上原具有反覆、
    延續實行之特徵，立法時既予特別歸類，定為犯罪構成要件
    之行為要素，則行為人在密切接近之一定時、地持續實行之
    複次行為，倘依社會通念，於客觀上認為符合一個反覆、延
    續性之行為觀念者，於刑法評價上，即應僅成立一罪，此即
    學理上所稱「集合犯」，概如有職業性、營業性或收集性等
    具有重複特質之犯罪均屬之。而本件被告2人分別自97年2月
    19日、97年5月29日起販售上開偽藥，迄至為警查獲止，雖
    多次販賣偽藥，惟被告2人開設藥局，販售藥品，構成要件
    本質上含有「營業習慣性」反覆為同一行為之意涵，學理上
    稱為「集合犯」，而僅成立一罪，公訴人認數罪併罰，亦有
    未洽。被告甲○○、乙○○就上開所犯罪間有犯意之聯絡，
    行為之分擔，均為共同正犯，應就各共犯之所為負全部責任
    。爰審酌被告2 人所為，於國民健康足生重大危害，本不宜
    寬貸，惟念其等犯罪後，均已坦承犯行，暨品性、生活狀況
    、智識程度、犯罪所生之損害等一切情狀，分別量處如主文
    所示之刑。又被告乙○○前未曾受有期徒刑以上刑之宣告，
    此有臺灣高等法院被告前案紀錄表1份存卷可考，且又僅為
    上開「振昌藥粧」店之員工，並依被告甲○○之指示而為本
    案犯行，及被告乙○○犯後，已坦承犯行，尚知悔悟，其經
    此偵、審之教訓，自當知所惕勉而無再犯之虞，本院綜核各
    情認上開對被告乙○○所宣告之刑以暫不執行為適當，故對
    被告乙○○併予宣告緩刑2年，以啟自新。
四、扣案之「LOSEC」偽藥26盒、「CIALIS」偽藥4盒，藥品部分
    雖經鑑定均為偽藥，固依藥事法第79條規定應由主管之行政
    機關沒入銷燬之，惟本件尚未經行政機關沒入銷燬，且同時
    屬商標法第83條之仿冒商標商品，為法院應義務沒收之物，
    而本件既有商標法之特別規定，屬刑法第11條但書之情形，
    本院即應依商標法第83條諭知沒收。至藥品以外之包裝盒組
    成（含外包裝盒、瓶裝、鋁箔裝、說明書），均係仿冒本案
    公司商標專用權人之商標商品，不問屬於犯人與否，應依商
    標法第83條規定併予宣告沒收。另扣案之租賃契約書1 本，
    與被告所犯前開犯行無涉，又非違禁物，自不得併予沒收；
    又美商禮來有限公司於97年5 月29日買入「CIALIS」偽藥1
    盒，並未扣案，且無證據證明尚屬存在，認已滅失，毋庸對
    之宣告沒收，併此敘明。
據上論斷，應依刑事訴訟法第273 條之1 、第299 條第1 項前段
，藥事法第83條第1項，商標法第82條、第83條，刑法第11條、
第216條、第210條、第220條第1項、第55條、第74條第1項第1款
，判決如主文。
本案經檢察官楊雅清到庭執行職務
中    華    民    國    98    年    7     月    30    日
                           刑事第十七庭法  官  賴淑美
本件正本證明與原本無異。
如不服本判決應於收受送達後10日內向本院提出上訴書狀，並應
敘述具體理由；其未敘述上訴理由者，應於上訴期間屆滿後20日
內向本院補提理由書（均須按他造當事人之人數附繕）「切勿逕
送上級法院」。
                                       書記官  許翠燕
中    華    民    國    98    年    8     月    3     日
附錄本案論罪科刑法條全文：
藥事法第83條
明知為偽藥或禁藥，而販賣、供應、調劑、運送、寄藏、牙保、
轉讓或意圖販賣而陳列者，處7年以下有期徒刑，得併科新臺幣5
百萬元以下罰金。
犯前項之罪，因而致人於死者，處7年以上有期徒刑，致重傷者
，處3年以上12年以下有期徒刑。
因過失犯第1項之罪者，處2年以下有期徒刑、拘役或科新臺幣30
萬元以下罰金。
第1項之未遂犯罰之。
商標法第82條
明知為前條商品而販賣、意圖販賣而陳列、輸出或輸入者，處1
年以下有期徒刑、拘役或科或併科新臺幣5萬元以下罰金。
商標法第83條
犯前二條之罪所製造、販賣、陳列、輸出或輸入之商品，或所提
供於服務使用之物品或文書，不問屬於犯人與否，沒收之。
中華民國刑法第210條
偽造、變造私文書，足以生損害於公眾或他人者，處5年以下有
期徒刑。
中華民國刑法第216條
行使第210條至第215條之文書者，依偽造、變造文書或登載不實
事項或使登載不實事項之規定處斷。
中華民國刑法第220條
在紙上或物品上之文字、符號、圖畫、照像，依習慣或特約，足
以為表示其用意之證明者，關於本章及本章以外各罪，以文書論
。
錄音、錄影或電磁紀錄，藉機器或電腦之處理所顯示之聲音、影
像或符號，足以為表示其用意之證明者，亦同。


司法院資訊處製作；財團法人民間司法改革基金會備份。
